臺灣高等法院刑事裁定
109年度毒抗字第27號
抗  告  人
即  被  告  羅義興  


上列抗告人因毒品危害防制條例案件，不服臺灣臺北地方法院中
華民國108年10月31日裁定（108年度毒聲字第219號），提起抗
告，本院裁定如下：
    主  文
抗告駁回。
    理  由
一、原裁定意旨略以：抗告人即被告羅義興基於施用第二級毒品
    犯意，於民國108年7月25日某時許，在臺北市○○區○○○道000
    巷0號5樓內，施用第二級毒品大麻1次，為警於108年7月28
    日凌晨1時許，在臺北市大安區市民大道與安東街交叉口查
    獲之事實，業經被告於警詢中、偵查時坦認確有用第二級毒
    品大麻之犯行（見臺灣臺北地方檢察署108年度毒偵字第287
    3號卷第22頁、第68頁）。又被告為警查獲後所採集之尿液
    ，經送鑑驗後亦確呈大麻代謝物之陽性反應，有台灣尖端先
    進生技醫藥股份有限公司108年8月13日出具之濫用藥物檢驗
    報告（尿液檢體編號：138283）1紙在卷可查（見同上毒偵
    卷第107頁），足證被告上開出於任意性之自白，核與事實
    相符，應可採信。綜上，本案被告施用第二級毒品犯行，洵
    堪認定。又被告未曾因施用毒品案件經觀察、勒戒處分，有
    本院被告前案紀錄表在卷可稽，是聲請人之聲請於法要無不
    合。爰依毒品危害防制條例第20條第1項，觀察勒戒處分執
    行條例第3條第1項，裁定被告應送勒戒處所觀察、勒戒等語
    。
二、抗告意旨略以：㈠被告本案之犯罪事實均予承認，惟目前工
    作穩定，施用毒品犯行並非慣常反覆，因家中經濟狀況勉持
    ，僅靠被告一人薪水支應，請求給予被告在不影響工作及家
    庭經濟下，使用戒癮治療之替代療法。爰提起抗告，請廢棄
    原裁定，並重為適法之裁定，賜予附戒癮治療緩起訴處分之
    機會。㈡原審逕為觀察勒戒處分，有欠刑法法制謙抑考量；
    而較諸觀察勒戒此種剝奪人身自由處分，如以戒癮治療亦同
    可達到矯正目的，則允宜施以最小侵害手段。㈢檢察官固有
    裁量採行「緩起訴之戒癮治療」或「聲請法院裁准觀察、勒
    戒」之權限，但應斟酌個案具體情節，而為「合義務性裁量
    」。本案原地檢署檢察官向原審法院聲請裁准對被告執行觀
    察、勒戒之前，並無提供被告陳述意見之機會；而觀諸聲請
    書內容，並未敘明其裁量選擇聲請觀察、勒戒之具體理由，
    能否謂已為合義務性裁量，而無裁量怠惰或濫用之情事，即
    非無疑。原裁定逕依檢察官之聲請而裁准被告執行觀察、勒
    戒之決定，難謂合法、適當。㈣被告於提起本案抗告之前一
    日(108年11月13日)，曾前往台北市立聯合醫院（松德院區
    ）之「戒癮防治科」就診，於108年11月27日回診並驗尿，
    其結果大麻呈現陰性反應（聲證1）。由此足見，被告實無
    毒品成癮之狀況，可見原審裁定有未符「合義務性裁量」要
    求之嫌云云。
三、經查：
　㈠被告於前揭時、地，施用第二級毒品大麻之事實，業據被告
    於警詢及偵訊時均坦承不諱，且將被告所採集之尿液送驗後
    ，結果呈大麻代謝物之陽性反應等情，有台灣尖端先進生技
    醫藥股份有限公司108年8月13日出具之濫用藥物檢驗報告（
    尿液檢體編號：138283）1紙在卷可稽，並有扣案之第二級
    毒品大麻（毛重1.16公克）、施用毒品器具1支可佐，足徵
    被告上開任意性之自白與事實相符。本件被告上開施用第二
    級毒品大麻之犯行，堪以認定。
　㈡按毒品危害防制條例規定之觀察、勒戒處分係屬強行規定，
    倘有施用毒品之行為，檢察官除審酌個案情形，例外依同條
    例第24條第1 項為附完成戒癮治療之緩起訴處分，可排除適
    用外，原則上應為觀察勒戒處分之聲請，此時法院應僅就檢
    察官之聲請是否有顯不適法違誤之處為審核，尚無替代檢察
    官諭知抗告人應為戒癮治療緩起訴處分之權。而本件檢察官
    經斟酌被告之個案情形，認以向法院聲請觀察、勒戒始能達
    成戒毒之目的，而不為被告緩起訴處分及到指定醫療醫院為
    替代療法之處分，乃屬檢察官適法職權之行使，本院就卷內
    資料審酌難認該職權行使有何違誤之處。至抗告人稱工作、
    家庭經濟及狀況部分，並非審酌應否為觀察勒戒之考量事項
    ，故被告抗告意旨請求撤銷觀察、勒戒處分，並改判戒癮治
    療云云，難以足採。
  ㈢另抗告意旨雖謂檢察官向原審法院聲請裁准對被告執行觀察
    、勒戒之前，並無提供被告陳述意見之機會；而觀諸聲請書
    內容，並未敘明其裁量選擇聲請觀察、勒戒之具體理由，能
    否謂已為合義務性裁量，而無裁量怠惰或濫用之情事，即非
    無疑云云，惟查，本案檢察官於聲請觀察、勒戒之前，曾於
    庭期中訊問被告，被告雖表達願接受戒癮治療處分，然卷內
    留存之行動電話0000-000-000號，經書記官先後於108年9月
    12日、108年9月16日、108年9月18日3次撥打，並欲指示被
    告於108年9月19日被告至檢察署辦理戒癮治療事宜，被告均
    未接聽，此有自願搜索同意書、訊問筆錄、臺灣臺北地方檢
    察署檢察官辦案進行單在卷可稽（毒偵卷第25頁、第68頁、
    第123頁），堪認被告於機構外難以聯繫，被告亦未主動聯
    繫檢察署詢問戒癮治療事宜，是被告可否順利為長達一年之
    戒癮療程不無疑問。參以本院106年法律座談會第37號結論
    ，法院原則上應尊重檢察官職權行使，僅就檢察官之判斷有
    違背法令、事實認定有誤或其他裁量重大明顯瑕疵等事項，
    予以有限之低密度審查，而綜合上情，難認檢察官之判斷有
    違背法令、事實認定有誤或裁量有重大明顯瑕疵，因此，抗
    告人上開所述，尚難憑採。
四、綜上，原裁定以被告確有開施用第二級毒品甲基安非他命之
    犯行，而令其入勒戒處所觀察、勒戒，核其認事用法，並無
    違誤，被告執前詞提起本件抗告，為無理由，應予駁回。
據上論斷，應依刑事訴訟法第412條，裁定如主文。
中　　華　　民　　國　　109 　年　　2 　　月　　27　　日
                  刑事第八庭    審判長法　官  陳世宗
                                      法　官  吳勇毅
                                      法　官  呂寧莉
以上正本證明與原本無異。
不得再抗告。
                                      書記官  賴資旻
中　　華　　民　　國　　109 　年　　2 　　月　　27　　日